【裁判字號】    97,交簡上,54
【裁判日期】    970725
【裁判案由】    公共危險
【裁判全文】
臺灣臺北地方法院刑事判決            97年度交簡上字第54號
    上  訴  人  臺灣臺北地方法院檢察署檢察官
    上  訴  人
    即  被  告  甲○○
                        巷17.
上列上訴人因被告公共危險案件，不服本院臺北簡易庭於中華民
國九十七年三月十九日所為九十七年度北交簡字第四○○號第一
審簡易判決（聲請簡易判決處刑案號：九十七年度偵字第一六八
二號），提起上訴，本院管轄之第二審合議庭認為不得以簡易判
決處刑，改適用通常程序，自為第一審判決如下：
    主  文
原判決撤銷。
甲○○無罪。
    理  由
一、聲請簡易判決處刑意旨略以：甲○○於民國九十六年十二月
    二十三日凌晨一時四十六分許，酒後已達於不能安全駕駛交
    通工具之狀態，竟仍駕駛車牌號碼ＺＱ—六七五七號自用小
    客車，途經臺北市○○○路與建國北路交岔路口，為警檢測
    其吐氣酒精濃度達每公升零點九五毫克，因認甲○○涉犯刑
    法第一百八十五條之三之公共危險罪嫌等語。
二、按犯罪事實應依證據認定之，無證據不得認定犯罪事實，又
    不能證明被告犯罪者，應諭知無罪之判決，刑事訴訟法第一
    百五十四條第二項及第三百零一條第一項分別定有明文。另
    「甲深夜酒醉駕車，為警當場查獲，帶回警局偵辦，甲於接
    受偵訊時冒用乙之姓名在酒測單及警訊筆錄、權利告知單等
    文件上簽名、捺印，嗣經檢方裁示人犯不必移送，甲乃逕行
    離去。嗣後警方列乙為被告，將該案移送檢方偵辦，檢方未
    對乙訊問，隨即對乙聲請簡易判決處刑。簡易庭受理後以乙
    在警局自白犯罪，事證明確，未經開庭即認定乙觸犯刑法一
    百八十五條之三之罪而為判決。乙於收受判決後提起上訴，
    並於二審調查時到庭表示係遭他人冒名應訊，其並未酒醉駕
    車。經二審將甲遭警查獲當日簽署之酒測單、警訊筆錄、權
    利告知單等文件送交鑑定，發現該等文件上之指印均非乙所
    有，此時因關於公訴人起訴及法院審理對象之確定，為求客
    觀確定起訴及審理之對象，以確保訴訟程序之安定，通說兼
    採表示說或行動說據為認定標準。本案乙於偵查程序中始終
    未曾到庭應訊，而在偵查階段公訴人對偵查對象之認知，僅
    存在於公訴人內心，如被告並非於偵查中在押，則法院僅得
    以表現在具有對外公示作用之聲請簡易判決處刑書為準繩，
    據以認定起訴及審理之對象，而公訴人於聲請簡易判決處刑
    書中關於被告年籍資料之記載，已明顯對外宣示其追訴對象
    為乙，而且實際上亦確有如聲請簡易判決處刑書年籍資料所
    載之乙其人，法院之審理傳喚對象也係針對乙，乙本人更曾
    出庭應訊而為訴訟上之攻防，則無論採表示說或行動說之理
    論，本院審理之對象均可確定係乙，而非甲，為考量訴訟程
    序之安定及被冒名者之權益，起訴之對象既為乙，乙本人亦
    到庭接受審理，且經本院調查及審理結果，乙並未為本案之
    犯行，是其犯罪尚屬不能證明，原審認定乙犯罪，尚有未當
    ，應由二審將原審判決撤銷，自為第一審判決，諭知乙無罪
    。至甲涉犯公共危險罪及偽造文書罪部分，應另由公訴人依
    法處理。」亦有臺灣高等法院暨所屬法院九十二年法律座談
    會刑事類提案第二十六號討論及研究結果可資參照，是若冒
    名應訊者未曾於偵查中到庭，檢察官即以警員移送之年籍資
    料記載聲請簡易判決處刑，則應認檢察官聲請簡易判決處刑
    及法院所為簡易判決處刑判決之對象，均係遭冒名者，而非
    實際應訊者，故第二審於查明係遭冒名後，即應對遭冒名者
    自為第一審無罪判決，核先敘明。
三、公訴人認上訴人即被告甲○○涉犯刑法第一百八十五條之三
    之公共危險罪嫌，係以於九十六年十二月二十三日凌晨一時
    四十六分許駕駛車牌號碼為ＺＱ—六七五七號自用小客車之
    男子（下稱甲男）於警詢之供述、酒精濃度測試列印紙、測
    試觀察紀錄表資為論據。依據被告上訴意旨所述，被告堅決
    否認有何公共危險犯行，並辯稱：本案行為人並非伊，伊係
    遭人冒名等語。經查：
  (一)本案甲男於民國九十六年十二月二十三日凌晨一時四十六分
    許，在臺北市○○○路與建國北路交岔路口攔檢駕駛車牌號
    碼ＺＱ—六七五七號自用小客車經警攔檢，並測得其吐氣酒
    精濃度達每公升零點九五毫克，而為警查獲後，甲男製作警
    詢筆錄完畢後，因臺灣臺北地方法院檢察署檢察官批示准予
    不予解送而未移送檢察官複訊，嗣於本案偵查中，檢察官亦
    未曾傳喚甲男到庭，即以被告為對象向本院聲請簡易判決處
    刑，且經本院臺北簡易庭於九十七年三月十九日以九十七年
    度北交簡字第四○○號第一審簡易判決判處被告有罪等情，
    有臺灣臺北地方法院檢察署九十七年度偵字第一六八二號偵
    查卷宗、相關聲請簡易判決處刑書及簡易判決書在卷可參，
    是上開事實自堪信為真實，而依據前開說明，本案檢察官聲
    請簡易判決處刑及法院所為簡易判決處刑判決之對象，均為
    被告。
  (二)經本院命高雄縣警察局仁武分局派員採得被告之指紋，連同
    本案臺灣臺北地方法院檢察署九十七年度偵字第一六八二號
    偵查卷宗內甲男之指紋送內政部警政署刑事警察局鑑驗，甲
    男之指紋與內政部警政署刑事警察局檔存郭大慶指紋卡右拇
    指指紋相符，而與上開高雄縣警察局仁武分局所採得被告之
    指紋不相符等情，有內政部警政署刑事警察局於九十七年五
    月九日、九十七年六月二十七日所發北院隆刑正九七交簡上
    字五四字第○九七○○○七四六七號函覆資料、第○九七○
    ○一○四○○號函函覆資料、高雄縣警察局仁武分局於九十
    七年五月二十九日所發高縣仁警偵字第○九七○○一二七三
    ○號函覆資料在卷可資佐證，是本案行為人即甲男為郭大慶
    ，而非被告，被告係遭郭大慶冒名等情，甚為明確，被告前
    開所辯，核與事實相符，堪以採信。
四、綜上所述，公訴人所提出之證據並無法證明被告有何上開公
    共危險犯行，此外，復查無其他積極證據足資證明被告確有
    公訴人所指之上開犯行，揆諸前開規定及說明，本案既不能
    證明被告犯罪，即應為無罪判決之諭知，原審以被告罪證明
    確而依刑法第一百八十五條之三之規定逕對其論罪科刑，自
    有未洽，檢察官及被告以被告遭人冒名等語而提起上訴，均
    有理由，是原判決既有前開違誤即屬無可維持，應由本院予
    以撤銷改判，而為被告無罪之諭知。
五、按法院認為應科拘役、罰金或應諭知免刑或無罪之案件，被
    告經合法傳喚無正當理由不到庭者，得不待其陳述逕行判決
    ，刑事訴訟法第三百零六條定有明文。本案被告經經本院合
    法傳喚，無正當理由不到庭，而本院認本案被告應諭知無罪
    之判決，業如前述，爰不待其陳述，逕行判決，併此敘明。
六、至於郭大慶（五十四年八月二十七日生，身分證統一編號為
    Ｚ000000000號）是否另涉及公共危險及偽造文書
    罪嫌，自應由檢察官另為適法之處理。
據上論斷，應依刑事訴訟法第四百五十五條之一第三項、第三百
六十九條第一項前段、第二項、第三百六十四條、第四百五十二
條、第三百零一條第一項、第三百零六條，判決如主文。
本案經檢察官鄧巧羚到庭執行職務
中    華    民    國    97    年    7     月    25    日
                        臺灣臺北地方法院刑事第八庭
                            審判長法  官   陳德民
                                  法  官   孫曉青
                                  法  官   唐于智
上正本證明與原本無異。
如不服本判決，應於判決送達後10日內，向本院提出上訴狀。
                                  書記官   陳家欣
中    華    民    國    97    年    7     月    25    日


司法院資訊處製作；財團法人民間司法改革基金會備份。
